【裁判字號】    95,交訴,3
【裁判日期】    950207
【裁判案由】    交通肇事逃逸
【裁判全文】
臺灣基隆地方法院刑事判決               95年度交訴字第3號
公  訴  人  臺灣基隆地方法院檢察署檢察官
被      告  丙○○
                    達地）
上列被告因交通肇事逃逸案件，經檢察官提起公訴（94年度偵緝
字第442號），本院判決如下：
    主  文
丙○○駕駛動力交通工具肇事，致人受傷而逃逸，處有期徒刑柒
月。
    事  實
一、丙○○於民國93年11月9日18時許，駕駛車牌號碼9P-5249號
    自用小客車沿臺二線道路往金山方向行駛，其本應注意汽車
    迴車前，應暫停並顯示左轉燈光或手勢，看清無來往車輛，
    始得迴轉，又閃光黃燈表示「警告」，車輛應減速接近，注
    意安全，小心通過，而當時路況及天候正常，並無異常情形
    ，其應注意能注意卻疏於注意，而於50.2公里處迴轉時，與
    對向由乙○○所駕駛沿臺二線往基隆方向行駛之車牌號碼NQ
    5-320號機車相撞，造成乙○○身受右胸挫傷、右手肘擦傷
    之傷害（傷害部分未據告訴）。丙○○於肇事致人受傷後，
    本應即採取救護及其他必要措施，並立即向警察機關報告而
    不得逕行離開現場，卻在下車察看時對乙○○自稱為「謝淑
    貞」並留下其車號及00000000之不詳電話號碼（非其姊謝淑
    貞之電話號碼），並其明知乙○○業已因車禍撞擊受傷，竟
    不顧乙○○聯絡救護車送醫之請求而逕自駛離現場逃逸。嗣
    警方據報到場處理，依乙○○所抄下之車牌號碼9P-5249號
    ，至該自用小客車車籍地尋獲車主謝淑貞，始得知該自用小
    客車為謝淑貞之弟丙○○在未告知謝淑貞之情況下而逕行駛
    離尚未返還之經過（竊盜罪未經謝淑貞提起告訴），而查知
    上情。
二、案經臺北縣政府警察局金山分局報告臺灣基隆地方法院檢察
    署檢察官偵查起訴。
    理  由
一、訊據被告丙○○固不否認有肇事發生車禍致被害人乙○○受
    傷且未留在車禍現場之事實，然辯稱：伊在車禍現場已留下
    真實之聯絡方式，而且被害人並未受傷，反而是伊所駕自用
    小客車有被被害人撞毀損云云。惟查：本件被告過失致肇車
    禍之事實，除據被害人於警詢、偵訊、本院審理時證述在案
    外，亦有道路交通事故現場圖、道路交通事故調查表各一份
    、現場照片及車損照片多幀附卷可稽，本件係因被告疏未注
    意道路交通安全規則第一百零六條第五款「汽車迴車前，應
    暫停並顯示左轉燈光或手勢，看清無來往車輛，始得迴轉」
    、道路交通標誌標線號誌設置規則第二百十一條第一項第一
    款「閃光黃燈表示『警告』，車輛應減速接近，注意安全，
    小心通過」等規定，致肇車禍至屬明顯，其有過失自明。再
    則，被害人乙○○因本件車禍受有右胸挫傷、右手肘擦傷之
    傷害，除據其於警詢時陳述甚明外，亦有長庚紀念醫院診斷
    證明書一紙在卷可稽，是以，被告空言否認車禍肇事致人受
    傷，委無可採。又查，證人即被害人乙○○於本院審理時證
    稱被告在車禍現場留下「車號9P-5249、電話號號碼0000000
    0、謝淑貞」等資料，其用紙筆抄下來，其又於偵訊時證稱
    其將該等資料交予警察，警察卻說上開00000000之電話號碼
    無法聯絡上被告等語，況觀諸謝淑貞之警詢筆錄，謝淑貞之
    電話號碼係00-00000000，亦非00000000，而謝淑貞又於警
    詢中陳述其弟即被告居無定所，被告亦於偵訊時自承其自己
    本身無電話，則其所留上開00000000之電話號碼，非惟無從
    連絡被告亦無法連絡車主謝淑貞，其辯稱已留下真實之聯絡
    方式，當屬虛偽。復查，承辦警員張簡富豐於本院證稱其係
    根據被害人所留下9P-5249之車號，查尋車籍資料後，至該
    自用小客車車籍地尋獲車主謝淑貞，始得知該自用小客車為
    謝淑貞之弟丙○○在未告知謝淑貞之情況下而逕行駛離尚未
    返還之經過，經此一查證手續始知本件肇事人為被告等語，
    由是，即使被告留予被害人之車號正確，無公權力之人仍無
    從查知車主為何人，更無從經由查尋車籍資料及訊問車主而
    得知實際駕駛人為何人，則被害人仍將陷於求償無門，殆屬
    當然；況「刑法第一百八十五條之四之肇事致人死傷逃逸罪
    ，則以處罰肇事後逃逸之駕駛人為目的，俾促使駕駛人於肇
    事後能對被害人即時救護，以減少死傷，是該罪之成立祇以
    行為人有駕駛動力交通工具肇事，致人死傷而逃逸之事實為
    已足．．．」最高法院92年度台上字第4552號、93年度台上
    字第8號判決皆有明示，是以，被害人乙○○請求被告聯絡
    救護車前來，然被告仍逕自將車駛離，當即已構成刑法第一
    百八十五條之四之肇事致人死傷逃逸罪，根本不以被告留予
    被害人之車號、姓名、電話號碼等資料是否正確、是否可根
    據該等資料聯絡上被告或車主為罪名成立之要件，被告堅以
    其所留資料可供被害人日後求償以求脫卸本件罪責，殊不足
    採。綜上，本件事證明確，被告犯行足堪認定。
二、核被告所為，係犯刑法第一百八十五條之四之肇事致傷而逃
    逸罪。爰審酌被告駕車肇事致人受傷後而逃逸之犯行對公共
    安全之危害及被害人之危害甚鉅、其行為手段、其犯後態度
    不佳等一切情狀，量處如主文所示之刑。
據上論斷，應依刑事訴訟法第二百九十九條第一項前段，刑法第
一百八十五條之四，判決如主文。
本案經檢察官甲○○到庭執行職務
中    華    民    國    95    年    2     月    7     日
                  交通法庭法    官  鄭景文
                          法    官  楊皓清
                          法    官  曾雨明
以上正本證明與原本無異。
對於本件判決如有不服，應於收受送達後10日內，向本院提出上
訴書狀，上訴於臺灣高等法院。
中    華    民    國    95    年    2     月    14    日
                            書 記 官  王靜敏
附論罪科刑依據之法條：
中華民國刑法第185條之4：
駕駛動力交通工具肇事，致人死傷而逃逸者，處 6 月以上 5 年
以下有期徒刑。


司法院資訊處製作；財團法人民間司法改革基金會備份。
